臺灣板橋地方法院刑事判決　　　　　　　96年度訴字第1583號
公　訴　人　臺灣板橋地方法院檢察署檢察官
被　　　告　甲○○
上列被告因違反毒品危害防制條例案件，經檢察官提起公訴（九
十六年度偵字第七九七○號），被告於準備程序中對被訴事實為
認罪之陳述，本院合議庭裁定由受命法官獨任行簡式審判程序，
判決如下：
    主  文
甲○○轉讓第二級毒品未遂，處有期徒刑柒月。扣案之第二級毒
品甲基安非他命壹公克沒收銷燬之，包裹上開第二級毒品之塑膠
袋壹只沒收。
    事  實
一、甲○○曾因施用第一級、第二級毒品案件，經本院以九十三
    年度訴字第一○七四號判決判處有期徒刑九月、五月，應執
    行有期徒刑一年確定；又因恐嚇案件，經臺灣臺北地方法院
    以九十五年度易字第三二四號判決判處有期徒刑四月確定，
    上開二案經定其應執行刑為有期徒刑一年四月，於民國九十
    五年一月二十日入監執行，於九十五年十二月二十五日假釋
    出監交付保護管束，九十六年四月二十五日為縮刑期滿日（
    不構成累犯），於假釋期間內，明知甲基安非他命（起訴書
    誤載為安非他命）為毒品危害防制條例所規定之第二級毒品
    ，不得持有、轉讓，本身染有施用第二級毒品之惡習，於九
    十六年四月四日在臺北縣中和市○○路，向真實姓名年籍不
    詳綽號「阿平」之成年男子，以一公克三千元之代價，購買
    第二級毒品甲基安非他命九公克，嗣後其友人「阿雄」於同
    年月五日二十一時三十分許撥打甲○○所使用之行動電話門
    號0000000000號，詢問甲○○有無多餘之第二級
    毒品甲基安非他命可供轉讓，甲○○因無錢繳納房租，基於
    轉讓第二級毒品甲基安非他命之犯意，同意以一公克三千元
    之代價轉讓一公克之第二級毒品甲基安非他命予「阿雄」，
    並相約臺北縣中和市○○路大潤發門口見面，於同日二十二
    時許，警方在臺北縣中和市○○路二號前見甲○○形跡可疑
    上前盤查，為警查獲而告未遂，並扣得其所有供轉讓之第二
    級毒品甲基安非他命一包一公克及供施用之第二級毒品甲基
    安非他命七包（驗餘毛重八點二八公克）、第一級毒品海洛
    因一包（淨重一點九七公克；施用毒品部分另行偵辦）。
二、案經臺北縣政府警察局土城分局報請臺灣板橋地方法院檢察
    署檢察官偵查起訴。
    理  由
一、訊據被告甲○○對於上揭事實坦承不諱，扣案之第二級毒品
    甲基安非他命八包，經送臺灣檢驗科技股份有限公司鑑定，
    確含第二級毒品甲基安非他命成分，合計毛重為九點三公克
    ，鑑驗使用為零點零二公克（驗餘毛重為九點二八公克），
    有該公司九十六年五月九日濫用藥物檢驗報告一紙在卷可按
    ，被告自白核與事實相符，堪信為真實。被告犯行明確，應
    依法論科。
二、按甲基安非他命為安非他命之衍生物，前經行政院衛生署於
    六十九年十二月八日、七十五年七月十一日公告列入藥物藥
    商管理法第十六條第一款（即現行藥事法第二十二條第一款
    ）之禁藥管理，復於七十九年十月九日以衛署藥字第九○四
    一四二號公告，列入麻醉藥品管理條例（即現行管制藥品管
    理條例）第二條第四款所定之化學合成類麻醉藥品管理，明
    定為管制藥品管理條例第三條之管制藥品（即藥事法第十一
    條之管制藥品）；前述禁藥管理雖未解禁，然依藥事法第一
    條第一項但書規定，其管理於管制藥品管理條例有規定者，
    優先適用該條例之規定。嗣為防制毒品危害，維護國民身心
    健康，毒品危害防制條例業於八十七年五月二十日修正公布
    ，自同年月二十二日起施行，除影響神經物質與其製品外，
    並將藥事法、管制藥品管理條例之麻醉藥品中，具有成癮性
    、濫用性及對社會危害性者，依其成癮性、濫用性及對社會
    危害性分為四級，其中甲基安非他命即經公告列管為第二級
    毒品。則於毒品危害防制條例公布施行後，關於甲基安非他
    命之製造、運輸、販賣、意圖販賣而持有、非法使人施用、
    引誘他人施用、轉讓、持有、施用，均應適用毒品危害防制
    條例之規定，始與法規範目的相符。至其立法目的在於確保
    主管機關對於藥物、藥商、藥局等藥事行政管理之藥事法，
    於毒品危害防制條例制定後縱經修正，於法務部會同行政院
    衛生署共組之審議委員會報由行政院公告調整毒品分級、品
    項前，其修正均不致變更甲基安非他命以第二級毒品列管之
    屬性，立法者顯無藉藥事法之修正，排除以毒品危害防制條
    例規範此項化學物品之轉讓、持有、施用等行為之目的。是
    核被告就上開犯罪事實所為，係犯毒品危害防制條例第八條
    第五項、第二項之轉讓第二級毒品未遂罪。（起訴書原認被
    告係犯毒品危害防制條例第五條第二項意圖販買而持有第二
    級毒品罪，惟按販賣毒品罪之成立，以行為人主觀上有營利
    意圖為必要，即須行為人以牟取利益為目的，賤買貴賣從中
    取利。經查：被告本身染有施用第二級毒品甲基安非他命之
    習，有臺灣高等法院被告前案紀錄表一份在卷可參，故被告
    持有第二級毒品甲基安非他命供自己施用，並無不合理之處
    ，又被告坦承轉讓第二級毒品給「阿雄」並未轉取差價，查
    無其他證據足認被告有販賣獲利之意圖，是檢察官於準備程
    序更正起訴法條為毒品危害防制條例第八條第五項、第二項
    之轉讓第二級毒品未遂罪。）被告轉讓前持有第二級毒品甲
    基安非他命之低度行為，應為其轉讓之高度行為所吸收，不
    另論罪。被告至相約地點欲轉讓第二級毒品，因警方盤查而
    未遂，依刑法第二十五條第二項規定減輕其刑。又按毒品危
    害防制條例第八條第六項規定：「轉讓毒品達一定數量，加
    重其刑至二分之一，其標準由行政院定之」，行政院並據該
    規定於九十三年一月七日發布「轉讓持有毒品加重其刑之數
    量標準」，該標準第二條第一項第一款、第二款規定：「轉
    讓、持有第一級毒品達淨重五公克以上者、第二級毒品達淨
    重十公克以上者，加重其刑至二分之一」，並自發布日施行
    。查被告轉讓第二級毒品之數量，未達淨重十公克，自不得
    依該標準加重其刑。爰審酌被告有如上所述之前科紀錄，素
    行非佳，欲轉讓第二級毒品予他人，足以助長吸毒歪風，並
    戕害他人身心，惟犯行未遂、兼衡被告犯罪之動機、手段及
    犯後已坦承犯行，態度尚稱良好等一切情狀，量處如主文所
    示之刑，以示懲儆。
三、扣案之甲基安非他命一公克，係被告轉讓第二級毒品犯行所
    查獲之第二級毒品，應依毒品危害防制條例第十八條第一項
    前段規定沒收銷燬之。又毒品危害防制條例第十九條第一項
    有關沒收之規定，係刑法第三十八條第一項第二款、第三項
    之特別規定，採義務沒收主義，但上開法條既無「不問屬於
    犯人與否，沒收之。」之規定，故供犯該項所列之罪所用之
    物，如屬於犯人所有，即應沒收；如非犯人所有，則不在得
    予沒收之列，至於上揭扣案甲基安非他命之外包裝袋一只，
    屬被告所有，依毒品危害防制條例第十九條第一項之規定，
    宣告沒收之。至為警另行查獲之其餘甲基安非他命、海洛因
    ，為被告所有供施用之毒品，與被告轉讓第二級毒品犯行無
    關，爰均不於本案併予宣告沒收銷燬；又行動電話門號為被
    告友人所有，並非被告所有之物，亦不予宣告沒收，附予敘
    明。
四、至於檢察官另主張藥事法於九十三年四月二十一日修正，並
    較重於毒品危害防制條例第八條第五項、第二項之處罰，依
    後法優於前法，應適用藥事法前開規定，依藥事法第八十三
    條第五項、第一項論以轉讓禁藥未遂罪。然查，與本件情節
    相同而以轉讓第二級毒品為主文之確定判決，有最高法院九
    十六年度台上字第二九○四號判決、九十六年度台上字第一
    四三○號判決、九十六年度台上字第一一四九號判決、九十
    六年度台上字第三七六號等判決可資參考，是檢察官所陳與
    前述多數確定判決之見解不符，尚非可取，併予敘明。
五、末按除被告所犯為死刑、無期徒刑、最輕本刑為三年以上有
    期徒刑之罪或高等法院管轄第一審案件者外，於前條第一項
    程序進行中，被告先就被訴事實為有罪之陳述時，審判長得
    告知被告簡式審判程序之旨，並聽取當事人、代理人、辯護
    人及輔佐人之意見後，裁定進行簡式審判程序，刑事訴訟法
    第二百七十三條之一第一項定有明文。查本件被告所犯之罪
    ，法定本刑非最輕本刑為三年以上有期徒刑之罪，且被告就
    被訴事實為有罪之陳述，經告知被告簡式審判程序之旨，被
    告及公訴人對於本件改依簡式審判程序審理亦均表示無意見
    ，是本院即依前揭刑事訴訟法規定，裁定本件進行簡式審判
    程序，附此敘明。
據上論斷，應依刑事訴訟法第二百七十三條之一第一項、第二百
九十九條第一項前段，毒品危害防制條例第八條第五項、第二項
、第十八條第一項前段、第十九條第一項前段，刑法第十一條前
段、第二十五條第二項，判決如主文。
本案經檢察官黃佳權到庭執行職務
中　　華　　民　　國　　96　　年　　7 　　月　　13　　日
                  刑事第九庭    法　官   絲鈺雲
以上正本證明與原本無異
如不服本判決應於送達後10日內向本院提出上訴狀
                                書記官   蔡美如
中　　華　　民　　國　　96　　年　　7 　　月　　13　　日
附錄本案論罪科刑法條全文：
毒品危害防制條例第八條
轉讓第一級毒品者，處一年以上七年以下有期徒刑，得併科新臺
幣一百萬元以下罰金。
轉讓第二級毒品者，處六月以上五年以下有期徒刑，得併科新臺
幣七十萬元以下罰金。
轉讓第三級毒品者，處三年以下有期徒刑，得併科新臺幣三十萬
元以下罰金。
轉讓第四級毒品者，處一年以下有期徒刑，得併科新臺幣十萬元
以下罰金。
前四項之未遂犯罰之。
轉讓毒品達一定數量者，加重其刑至二分之一，其標準由行政院
定之。
